臺灣基隆地方法院刑事判決　
111年度金訴字第142號
公  訴  人  臺灣基隆地方檢察署檢察官
被      告  謝宗佑



上列被告因詐欺等案件，經檢察官提起公訴（110年度偵字第774
0號），被告於準備程序進行中，就被訴事實為有罪之陳述，經
告知簡式審判程序之旨後，本院合議庭裁定由受命法官獨任進行
簡式審判程序，判決如下：
    主  文
乙○○犯三人以上共同詐欺取財罪，處有期徒刑壹年。
    事  實
一、乙○○於民國110年10月間，透過真實姓名及年籍資料均不詳、綽
    號為「阿成」（下稱「阿成」）介紹，而基於參與犯罪組織
    之犯意，加入「阿成」所屬之3人以上、以實施詐術為手段
    、具有持續性、牟利性及結構性之詐欺犯罪組織集團（尚無
    證據認有未滿18歲之人參與；所涉參與犯罪組織罪嫌，另案
    經臺灣新北地方法院以110年度金訴字第956號判決有罪確定
    ），由乙○○擔任車手工作，並約定乙○○可以收取相應報酬。
    乙○○與「阿成」所屬之詐欺集團成員間，共同意圖為自己不
    法之所有，基於3人以上共同詐欺取財及洗錢之犯意聯絡，先
    由詐欺集團某成員於110年10月25日上午9時18分許去電甲○○
    ，佯裝為甲○○之子，佯稱因幫友人載運毒品遭綁架，再由其
    他成員去電甲○○，要求給付新臺幣（下同）45萬元贖金，並
    恫稱不得掛斷電話云云，致甲○○陷於錯誤，立即前往郵局提
    領45萬元裝入紙袋，並於同日上午10時47分許，依指示前往
    基隆市中正區新豐街162巷口附近，將上開裝有現金45萬元
    之紙袋放在該處變電箱旁後離去。詐欺集團成員遂以FACETI
    ME與乙○○聯繫，指示乙○○於同日上午10時50分許，前往上址
    拿取贓款，並搭乘計程車前往基隆市信義區信一路捐血站，
    復改搭計程車於前往臺北市大安區和平實驗國小及體育館附
    近，先從贓款抽取其中2,000元作為報酬後，復將其餘贓款
    放置於該處人行道某根電線桿下，再回報交由詐欺集團上游
    收取，以此方式掩飾或隱匿犯罪所得來源及去向，並意圖使
    他人逃避刑事追訴，而移轉犯罪所得。嗣甲○○察覺受騙，遂
    向警方報案，經警調閱監視器畫面，而循線查悉上情。
二、案經甲○○訴由基隆市警察局第二分局報告臺灣基隆地方檢察
    署檢察官偵查起訴。
    理  由
一、本件被告乙○○所犯者非為死刑、無期徒刑、最輕本刑為3 年
    以上有期徒刑之罪或高等法院管轄第一審案件，其於準備程
    序進行中，先就被訴事實為有罪之陳述，經告知其簡式審判
    程序之旨，並聽取公訴人及被告之意見後，本院依刑事訴訟
    法第273 條之1 第1 項之規定，裁定由受命法官獨任進行簡
    式審判程序，且依同法第273 條之2 規定，簡式審判程序之
    證據調查，不受第159 條第1 項、第161 條之2 、第161 條
    之3、第163 條之1 及第164 條至第170 條規定之限制，合
    先敘明。
二、上揭犯罪事實，業據被告於警詢、偵查及本院訊問、準備程
    序、審理中坦認不諱（110年度偵字第7740號卷第8-11、55-
    59頁；本院卷第76-77、105、122、126頁），且據被害人甲
    ○○於警詢中指訴綦詳（同上偵卷第13-14頁），並有被告手
    機之翻拍畫面、現場暨監視器畫面截圖照片、告訴人手機之
    通話紀錄翻拍照片在卷可稽（同上偵卷第21-33頁），足認
    被告所為上開任意性自白與事實相符，本件事證明確，被告
    所為上開犯行，堪以認定，應依法論科。
三、論罪科刑：
(一)按洗錢防制法第2條規定：「本法所稱洗錢，指下列行為：①
    意圖掩飾或隱匿特定犯罪所得來源，或使他人逃避刑事追訴
    ，而移轉或變更特定犯罪所得。②掩飾或隱匿特定犯罪所得
    之本質、來源、去向、所在、所有權、處分權或其他權益者
    。③收受、持有或使用他人之特定犯罪所得。」行為人如有
    上開行為，即該當於洗錢行為，應依洗錢防制法第14條第1
    項之規定處罰。而刑法第339條之4所定之罪，最輕本刑為有
    期徒刑1年以上，依照洗錢防制法第3條第1款的規定，是屬
    於洗錢防制法所稱之特定犯罪。本案被告於基隆市中正區新
    豐街162巷口附近之變電箱旁拿取被害人甲○○以牛皮紙袋裝
    之45萬元後，再依詐欺集團成員指示，將款項拿至臺北市大
    安區和平實驗國小及體育館附近人行道某根電線桿下置放而
    為交款，該手法即是透過層轉方式使該等特定犯罪所得之去
    向及所在遭到隱匿，自屬洗錢防制法第2條第2款之洗錢行為
    ，應依同法第14條第1項之規定處罰。
(二)核被告所為，係犯刑法第339條之4第1項第2款之三人以上共
    同詐欺取財罪及洗錢防制法第14條第1項之一般洗錢罪。
(三)被告就上犯行，與「阿成」及其所屬之成年詐欺集團成員間
    ，有犯意聯絡及行為分擔，依刑法第28條之規定，為共同正
    犯。
(四)被告以一行為同時觸犯三人以上共同加重詐欺取財罪、一般
    洗錢罪，應依刑法第55條前段之規定，從一重之三人以上共
    同加重詐欺取財罪論處。
(五)刑罰之減輕：
    按犯洗錢防制法第14條之罪，在偵查或審判中自白者，減輕
    其刑，組織犯罪防制條例第8條第1項後段、洗錢防制法第16
    條第2項分別定有明文。而想像競合犯係一行為觸犯數罪名
    ，行為人犯罪行為侵害數法益皆成立犯罪，僅因法律規定從
    一重處斷科刑，而成為科刑一罪而已，自應對行為人所犯各
    罪均予適度評價，始能對法益之侵害為正當之維護。因此法
    院於決定想像競合犯之處斷刑時，雖以其中最重罪名之法定
    刑作為裁量之準據，惟具體形成宣告刑時，亦應將輕罪之刑
    罰合併評價。基此，除非輕罪中最輕本刑有較重於重罪之最
    輕本刑，而應適用刑法第55條但書規定重罪科刑之封鎖作用
    ，須以輕罪之最輕本刑形成處斷刑之情形以外，則輕罪之減
    輕其刑事由若未形成處斷刑之外部性界限，自得將之移入刑
    法第57條或第59條之科刑審酌事項內，列為是否酌量從輕量
    刑之考量因子。是法院倘依刑法第57條規定裁量宣告刑輕重
    時，一併具體審酌輕罪部分之量刑事由，應認其評價即已完
    足，尚無過度評價或評價不足之偏失（最高法院109年度臺
    上字第3936號判決意旨參照）。查被告於偵查及本院審理時
    就加入本案詐騙集團擔任車手，並為洗錢之犯行，始終坦承
    ，已如前述，本應依洗錢防制法第16條第2項之規定減輕其
    刑，但因在論罪上，必須依想像競合犯之規定從一重之三人
    以上共同詐欺罪處斷，致使本案無法直接適用上開規定予以
    減輕其刑，然而依照上述判決的旨趣，本院仍會將之列為後
    述依刑法第57條規定科刑時之考量因子。
(六)爰以行為人責任為基礎，審酌現今詐欺犯罪危害民眾甚鉅，
    為政府嚴加查緝，被告為貪圖不法利益，即加入詐欺集團，
    擔任「車手」工作，屬詐欺集團中不可或缺之重要角色，價
    值觀念偏差，且造成如被害人甲○○上開財產損失，所為已擾
    亂金融交易往來秩序，影響社會正常交易安全，並且協助詐
    欺集團製造金流斷點，隱匿本案詐欺所得之去向、所在，以
    逃避國家追訴處罰，原應嚴予非難；然考量被告於偵查及審
    理程序，始終坦承所犯，且與被害人甲○○已為調解，並賠償
    28萬元，已盡力彌補其所受損害，此有本院公務電話紀錄暨
    告訴人撤回告訴聲請狀存卷可查（本院卷第131-133頁），
    足見被告犯後態度良好，再衡酌洗錢防制法第16條第2 項規
    定之意旨，並參酌被告高職肄業（參本院卷第13頁個人戶籍
    資料）、自述目前從事為物流業、月薪約3萬元之家庭經濟
    狀況及被害人表示希望從輕判決（本院卷第105、129頁）之
    刑度意見等一切情狀，量處如主文所示之刑。
(七)沒收部分：
　1.按「犯罪所得，屬於犯罪行為人者，沒收之。」、「前二項
    之沒收，於全部或一部不能沒收或不宜執行沒收時，追徵其
    價額。」，刑法第38條之1第1項前段、第3項分別定有明文
    。又2人以上共同犯罪，關於犯罪所得之沒收、追繳或追徵
    ，應就各人所分得者為之，所謂各人「所分得」，係指各人
    「對犯罪所得有事實上之處分權限」，法院應視具體個案之
    實際情形而為認定：倘若共同正犯各成員內部間，對於不法
    利得分配明確時，固應依各人實際分配所得沒收；然若共同
    正犯成員對不法所得並無處分權限，其他成員亦無事實上之
    共同處分權限者，自不予諭知沒收；至共同正犯各成員對於
    不法利得享有共同處分權限時，則應負共同沒收之責。被告
    擔任本案詐欺犯行之車手，獲得2000元之報酬，此據被告供
    陳在卷（同上偵卷第8頁），核屬本案之犯罪所得，本應依
    刑法第38條之1第1項前段、第3項之規定，於所犯罪名項下
    予以宣告沒收，並於全部或一部不能沒收或不宜執行沒收時
    ，追徵其價額，惟，被告已與被害人於基隆市安樂區公所調
    解成立，並賠償28萬元，有本院公務電話紀錄可參（本院卷
    第133頁），遠高於其犯罪所得，等同將犯罪所得發還被害
    人，爰不予宣告沒收或追徵其價額。
　2.又供犯罪所用之物：按供犯罪所用之物，屬於犯罪行為人者
    ，得沒收之，刑法第38條第2項前段定有明文。查被告與
　　詐欺集團成員聯繫所用之手機（即工作機）扣於臺灣新北地
    方法院110年度金訴字第956號案件中，且經宣告沒收確定，
    並已送臺灣新北地方檢察署檢察官執行沒收等情，據被告敘
    明在卷（本院卷第76頁），且有上開刑事判決及臺灣高等法
    院前案紀錄表存卷可查（本院卷第39-49、113-114頁），從
    而，被告用以與詐欺集團成員聯繫使用之手機，雖為供其犯
    罪所用之物，惟經他案宣告沒收並已執行沒收，爰不再予以
    宣告沒收。
據上論斷，應依刑事訴訟法第273條之1第1項前段、第299條第1
項前段，判決如主文。
本案經檢察官陳虹如提起公訴，檢察官林明志到庭執行職務。
中　　華　　民　　國　　111 　年　　8 　　月　　18　　日
                  刑事第四庭  法　官　周霙蘭
以上正本證明與原本無異。
如不服本判決應於收受送達後20日內向本院提出上訴書狀，並應
敘述具體理由；其未敘述上訴理由者，應於上訴期間屆滿後20日
內向本院補提理由書( 均須按他造當事人之人數附繕本) 「切勿
逕送上級法院」。
中　　華　　民　　國　　111 　年　　8 　　月　　18　　日
                              書記官  洪儀君
附錄論罪法條：
中華民國刑法第339條之4
犯第339條詐欺罪而有下列情形之一者，處1年以上7年以下有期
徒刑，得併科1百萬元以下罰金：
一、冒用政府機關或公務員名義犯之。
二、三人以上共同犯之。
三、以廣播電視、電子通訊、網際網路或其他媒體等傳播工具，
    對公眾散布而犯之。
前項之未遂犯罰之。
洗錢防制法第14條
有第二條各款所列洗錢行為者，處7年以下有期徒刑，併科新臺
幣5百萬元以下罰金。
前項之未遂犯罰之。
前二項情形，不得科以超過其特定犯罪所定最重本刑之刑。